臺灣板橋地方法院交通事件裁定　　　　　　　　　九十三年度交聲字第一四七七號
　　原處分機關　交通部公路總局台北區監理所
　　異　議　人　宏昇汽車貨運有限公司
　　法定代理人　丁○○
右列異議人因違反道路交通管理處罰條例案件，對於交通部公路總局台北區監理所民
國九十三年九月二十一日所為之處分（北監營字第裁四○─Ｚ00000000號）
，聲明異議，本院裁定如左：
    主  文
原處分撤銷。
汽車駕駛人使用註銷之駕駛執照駕駛聯結車，處汽車所有人宏昇汽車貨運有限公司罰
鍰新台幣陸萬肆仟元，並吊扣汽車牌照參個月。
    理  由
一、按「汽車駕駛人使用註銷之駕駛執照駕駛聯結車者，汽車所有人及駕駛人各處新
    台幣四萬元以上八萬元以下罰鍰，並當場禁止該汽車駕駛人繼續駕駛及扣留其車
    輛牌照」、「違反第一項之情形，並吊扣其汽車牌照三個月」，道路交通管理處
    罰條例第二十一條之一第一項第五款、第三項分別定有明文。
二、異議意旨略以：原處分機關認為甲○○無聯結車駕駛執照，於民國九十三年六月
    八日上午七時四十分許，駕駛異議人所有之車牌號碼六二五─ＧＮ號營業貨運聯
    結車，於國道三號高速公路南下一二二點二公里處停放，經警事後另行舉發，遂
    於九十三年九月二十一日裁決處異議人應繳納新台幣（下同）六萬四千元罰鍰。
    惟當時駕駛該車之司機並非甲○○，而係乙○○，甲○○僅係助手，並未駕駛。
    當時因為該車爆胎，始停放於上址路肩，司機乙○○下車尋求救援而離開現場，
    並由甲○○在車上看管，警方始會誤認在車上睡覺之甲○○係司機。爰聲明異議
    ，請求撤銷上開裁決等語。
三、經查：
  (一)異議人所有之車牌號碼六二五─ＧＮ號營業貨運聯結車，於民國九十三年六月八
    日上午七時四十分許，由甲○○駕駛，嗣因故障而停放於國道三號高速公路南下
    一二二點二公里處之路肩，惟並未在其後方擺設三角警告標誌，為警於當日查獲
    而開單告發。其後原處分機關認甲○○當時之聯結車駕駛執照業已註銷，竟仍駕
    駛聯結車，即函請警方另再開單舉發，警方旋於同年七月九日就此部分開單舉發
    ，並於九十三年九月二十一日經原處分機關裁決處異議人應繳納六萬四千元罰鍰
    及吊扣汽車牌照三個月之事實，此有內政部警政署國道公路警察局舉發違反道路
    交通管理事件通知單影本二份、原處分機關九十三年六月三十日北監營字第○九
    三八○○二五九三號書函影本及違反道路交通管理事件裁決書各乙份在卷可稽。
    又甲○○之聯結車駕駛執照自九十二年九月二十六日起即遭逕行註銷，迄至本件
    案發當時仍在其駕照註銷期間內等情，則有本院所查詢之公路監理電子閘門資料
    乙紙附卷為憑。
  (二)異議人固以前揭情詞置辯，惟查：
    1.異議人到庭辯稱：「系爭大貨車司機是乙○○，原來是甲○○，因為甲○○的
      駕照被註銷，所以改由乙○○來開車，甲○○是在車上當助手，因為我們是負
      責吊運大理石，要很有技術才行，甲○○經驗老道，負責吊運，乙○○負責開
      車。．．．案發當天是乙○○開車，甲○○擔任助手。警察查獲時，甲○○在
      車上看管車子，因為車子輪胎破了，乙○○走去交流道下面叫人來換輪胎，因
      為是外縣市○○○道車行電話，所以走下去離交流道沒多遠的地方找車行」云
      云；惟證人乙○○則到庭證稱：「．．．．我自九十三年五月份接手後，該車
      都是由我在開，之前之司機是甲○○，我路不熟，由甲○○幫我帶路，坐在我
      旁邊，我剛走這一途，胡要帶我熟悉工廠等路線．．．」、「．．．．我當天
      車子爆胎．．．．因為沒有輪胎店的電話，所以我請別的車子載我下交流道去
      找輪胎行，我車上有帶手機」云云（以上均參見本院九十三年十月二十七日訊
      問筆錄）。是依異議人與證人乙○○所言，固均陳明甲○○僅係助手，並非前
      揭聯結車之駕駛人，案發當日係因該車爆胎，所以證人乙○○才離開現場去求
      援等情，惟就甲○○係擔任何種助手，究係負責吊運，抑或負責帶路，二人所
      述已有不同；且案發當時證人乙○○究係如何前去求援乙節，異議人係稱證人
      乙○○「走」下去交流道求援，證人乙○○則證稱其係請別的車「載」其下交
      流道求援，亦明顯有所出入。故就甲○○是否僅係助手而非駕駛人，且是否真
      有如異議人所言之證人乙○○離開現場去求援等節事實存在，已不無疑問。況
      異議人公司既屬貨運公司，其所屬車輛若有爆胎等故障情事，依其公司之屬性
      ，應可輕易解決處理為是，而乙○○既稱其當時帶有手機，縱認其所謂沒有輪
      胎店之電話乙節為真，其大可撥電話回異議人公司，請異議人公司直接聯繫修
      理廠商前來修理，或提供電話供其聯絡，何須大費周章自行在高速公路上攔車
      ，請求載往交流道下尋找廠商修理。是異議人及證人乙○○所言乙節，不僅互
      核歧異，且亦顯然悖於常情，自難遽信為真實。
    2.又證人即案發當時之現場值勤警員丙○○到庭證稱：「當天我們執行巡邏勤務
      ，車子開到國道三號南下一二二．二公里處，系爭大貨車停在路肩，後方沒有
      放三角警告標誌，我們就下去查看，發現駕駛人即甲○○睡在駕駛座上，我們
      敲車門請甲○○下車，並請他出示駕照、行照並說明原因。甲○○即拿出駕照
      ，看不出來有被註銷，我們依法舉發沒有放置三角警告標誌。甲○○當時只有
      說故障要等修理輪胎的過來，並沒有跟我們說他只是助手，而且也沒有說因為
      故障，有人下車去找救援」、「（問：甲○○是否否認他是駕駛？）沒有否認
      ，而且睡在駕駛座上，還拿駕照、行照給我們看。後來是因為國道公路第七警
      察隊要求我們另就甲○○無照駕駛部分開單，我們才另外開單舉發」等語（同
      本院上開訊問筆錄參見）。衡以上開證人所證，當時甲○○係在駕駛座上睡覺
      ，且於警方請其出示行照、駕照及開單舉發時，甲○○均遵照辦理，並未表示
      異議，亦未表示真正之駕駛人離開去求援等情，足見甲○○應係駕駛人無訛，
      否則其應不至於在駕駛座上睡覺，且於警方開單舉發處罰駕駛人未依規定擺放
      三角警告標誌時（參照道路交通管理處罰條例第三十三條第一項），豈有不立
      即向警方表明身分及真正駕駛人何在，而甘心受罰之理？準此而言，甲○○始
      應係駕駛人無疑，況審以其向警方表明「故障要等修理輪胎的過來」等語，可
      知其已有與修理廠商聯繫，所以其才會在車上安然休息睡覺，顯然並無所謂乙
      ○○離開去尋找修理廠商之事，此情較諸異議人或證人乙○○所謂駕駛人離開
      去尋找修理廠商云云，更符合常情，由此益見甲○○當時應係駕駛人甚明。
  (三)再者，甲○○於案發當時有拿出駕照、行照供警方查看，業據警員丙○○證述如
    上，而甲○○當時之駕照尚在註銷期間內，亦如前述。足見甲○○係使用該註銷
    之駕照駕車，此乃道路交通管理處罰條例第二十一條之一第一項第五款所定之違
    規態樣，自不能論以甲○○係屬該條項第一款之未領有駕照駕車之違規，惟原處
    分機關認甲○○所為係該當該條項第一款之未領有駕照駕車之違規，遂裁罰該車
    所有人即異議人，於法即有未合。
四、綜上所述，應堪認定甲○○確有使用註銷之駕駛執照駕駛前揭聯結車之違規情事
    ，異議人前揭所辯並無足取。揆諸首揭法律規定，異議人既屬前揭聯結車之所有
    人，依法自應受有裁罰，其仍執詞聲明異議，自無理由。惟異議人之聲明異議雖
    無理由，然原處分既有上述可議之處，自應由本院以裁定將原處分撤銷，並自為
    裁定。爰審酌本件違規之各相關情狀，裁定如主文所示，以資懲儆。
五、結論：依道路交通管理處罰條例第八十七條第二項、道路交通案件處理辦法第二
    十條前段，裁定如主文。
中　　　華　　　民　　　國　　九十三　　年　　　十　　　月　　二十九　　日
                              台灣板橋地方法院交通法庭
                                  法　官　陳信旗
右正本證明與原本無異
如不服本裁定應於送達後五日內向本院提出抗告狀
                                  書記官  陳昭綾
中　　　華　　　民　　　國　　九十三　　年　　　十　　　月　　二十九　　日
